【裁判字號】    92,上易,476
【裁判日期】    920430
【裁判案由】    竊盜等
【裁判全文】
臺灣高等法院高雄分院刑事判決                    九十二年度上易字第四七六號
    上訴人
   即自訴人   甲○○
    被  告    乙○○
右上訴人因被告竊盜等案件，不服臺灣高雄地方法院九十一年度自字第一三六號中華
民國九十二年二月十七日第一審判決，提起上訴，本院判決如左：
      主  文
上訴駁回。
      理  由
一、自訴意旨略以：被告乙○○於民國（以下同）九十年六月間向自訴人承租坐落高
    雄縣大社鄉○○路八四巷三九號五樓房屋（下稱系爭房屋），租期自同年六月一
    日至十二月三十日止，惟被告於租期屆至後，並無搬遷之意，經自訴人於九十一
    年一月三十日以存證信函催促被告搬遷，豈料被告竟將屋內屬於自訴人所有之電
    視、冰箱各一台搬離，連同該屋之鑰匙一支亦未交還予自訴人，因認被告乙○○
    涉有刑法第三百二十條之竊盜罪及第三百三十五條之侵占罪嫌。
二、自訴人認被告乙○○涉有竊盜、侵占罪犯行，無非以二人曾訂有房屋租賃契約書
    ，又自訴人曾以存證信函催告被告給付租金及應於租期屆搬遷等語，並提出租賃
    契約書一份及存證信函二份，為其論罪之依據。
三、訊據被告乙○○堅決否認右揭犯行，辯稱：我承租系爭房屋時，該屋內並無電視
    、冰箱等物，又我於租約終止後，在九十年十二月三十日晚間曾電告自訴人，自
    訴人請我將鑰匙放在信箱內，我即將鑰匙放入信箱內，故我並無竊盜前開電視、
    冰箱及侵占鑰匙之犯行等語。經查：
（一）被告乙○○曾向自訴人承租系爭房屋，租期自九十年六月一日起至同年十二月
      三十日止，每月租金新台幣四千元，有租賃契約書一份為證（原審卷第五至七
      頁），兩造就此亦不爭執，堪信為真實。惟系爭房屋交付予被告乙○○時，該
      屋內是否有自訴人所指之電視及冰箱各一台，由前開租賃契約書內並未寫明屋
      內物品，自無從得知，蓋該契約書並無載明屋內之設施，此觀之契約書自明。
      自訴人雖聲請傳訊證人即其堂姐李寶美證稱：「‧‧‧我也有買休閒運動家廣
      場（系爭房屋大樓之名稱）的房子，我有買七樓‧‧‧自訴人的套房裡面原有
      電視、冰箱各一台，是買套房時建設公司送的‧‧‧而我在九十年五月到三十
      九號五樓（即系爭房屋）時，也有看到電視及冰箱還在房子裡面‧‧‧」等語
      （見原審卷第七五頁）；惟證人李寶美亦證述：「我與被告認識二、三十年‧
      ‧‧後來在九十年三、四月間鬧翻‧‧‧我們各自有配偶‧‧‧我與被告在買
      七樓套房的時候就已經發生過性關係（約八十五年間）‧‧‧」等語（見原審
      卷第七十五頁）。是由上述證人所言可知，李寶美與被告顯有情感糾紛，故其
      證述是否可信，頗有可疑；縱令屬實，系爭房屋於九十年五月間尚有電視、冰
      箱各一台，惟該電器可否逕認係被告所竊，亦非無疑。自訴人另聲請訊問證人
      即系爭房屋建設公司之職員蘇雍昭，據其證稱：「‧‧‧系爭房屋是我們公司
      蓋的‧‧‧目前負責的業務是將大樓的空屋出租‧‧‧系爭房屋是否有送家電
      ，應視客戶的意願而定，不是每間套房都有‧‧‧」、「（是否系爭房屋於九
      十年六月至十二月間是否有電視、冰箱等家電用品？）不清楚，因為交屋後就
      沒有進去過」等語（本院卷第六二頁、六五頁），故由上述證詞，亦無從認定
      自訴人所有之系爭房屋，於出租予被告乙○○時，其內曾有電視、冰箱各一台
      之事實。
（二）自訴人甲○○又謂伊於九十一年農曆年過後，曾會同村長、鎖匠進入系爭房屋
      等情，經原審傳訊前開證人，證人即村長葉東火證述：「在今年（九十一年）
      農曆年過後，自訴人打電話給我，她說她房子租給別人，但找不到承租人，她
      說要我及鎖匠一起開門進去‧‧‧然後我們就一起打開系爭房子的門，裡面有
      衣櫃、小桌子、還有一個床鋪，其他的我沒有注意看到‧‧‧」等語（見原審
      卷第六十三頁）；另證人即鎖匠曾文山亦證述：「‧‧‧裡面有床鋪，其他的
      我沒有看到‧‧‧」等語（見原審卷第六十四頁），由上述證人之證述得知，
      至多僅足證明自訴人會同村長葉東火、鎖匠曾文山於九十一年農曆年後進入系
      爭房屋內時，並未發現電視及冰箱各一台等事實，但系爭房屋於交付予承租人
      即被告乙○○時，是否有前開電器，仍屬未知之事。
（三）至於系爭房屋出租予被告，自訴人自已將該屋鑰匙交付予被告乙○○使用，此
      為被告乙○○所不爭執，堪屬實在。惟租期屆至後，自訴人認被告乙○○未將
      鑰匙歸還，即已構成侵占罪云云，按刑法侵占罪，須有為自己或第三人不法所
      有意圖之主觀犯意存在，始得成立。本件被告辯稱：我已將該鑰匙放至系爭房
      屋之信箱內等語，並提出通知自訴人上開情節之通話明細清單一紙為證（見原
      審卷第九十三頁），自訴人固不否認該通話清單之真正，惟否認上述通話乃係
      被告所告知其鑰匙放入信箱之紀錄，但其亦未提出證據證明被告確實未將鑰匙
      交還，又縱令被告於租期屆至後未將鑰匙交還予自訴人，但其情形是否可認定
      被告乙○○有侵占罪主觀上之不法意圖，凡此自訴人均未能提出證據以實其說
      ，故自訴人之主張，尚難採信。
（四）另自訴人甲○○曾分別於九十年十一月六日、九十一年一月三十日寄發存證信
      函予被告，惟前函僅載兩造租金支付之相關事宜，而後函亦僅載明系爭租賃契
      約於九十年十二月三十日到期，自訴人得隨時收回系爭房屋等語，二函均未提
      及前開電器用品迄未歸還等情，有存證信函二份在卷可稽（見原審卷第八、九
      頁），故由上函亦無從證明被告乙○○有竊取電視、冰箱各一台及侵占鑰匙一
      支之犯行。
（五）自訴人甲○○自承：被告乙○○何時搬走我不知道等語，因被告乙○○何時搬
      走，自訴人甲○○並不知道，則如何証明被告乙○○連同電視、冰箱一起搬走
      ，電視、冰箱不見，或有多種原因（如或許為他人所竊等），自訴人甲○○僅
      憑電視、冰箱不見，即遽認被告乙○○連同電視、冰箱一起搬走，尚嫌速斷，
      其僅憑推測即遽指他人犯罪，不合証据法則。
    綜上所述，因被告乙○○搬離時，自訴人甲○○並不知道其何時搬離，致自訴人
    未即時接續接管房屋，而留有空檔，予他人可乘之機，是自訴人甲○○所舉之證
    據，尚不足令法院確信被告乙○○有自訴人所指之竊盜犯行，又自訴人甲○○所
    有電視、冰箱不見，或有多種原因（如或許為他人所竊等），自訴人甲○○僅憑
    電視、冰箱不見，即遽認被告乙○○連同電視、冰箱一起搬走，尚嫌速斷，其僅
    憑推測即遽指他人犯罪，不合証据法則，此外復查無其他積極證據足認被告乙○
    ○有竊盜、侵占犯行，其犯罪即屬不能証明。
四、原審以不能証明被告乙○○犯罪，依法諭知無罪，核無不合，自訴人甲○○上訴
    指摘原判決不當，為無理由，應予駁回。
據上論結，應依刑事訴訟法第三百六十八條，判決如主文。
中      華      民      國    九十二    年      四      月     三十     日
                              臺灣高等法院高雄分院刑事第九庭
                                  審判長法官  張明松
                                        法官  任森銓
                                        法官  張盛喜
右正本證明與原本無異。
不得上訴。
                                  法院書記官  楊茱宜
中     華      民      國     九十二     年      五      月     一      日


司法院資訊處製作；財團法人民間司法改革基金會備份。
